臺灣雲林地方法院民事判決　　　　　　　 94年度訴字第486號
原　　　告　日盛國際商業銀行股份有限公司
法定代理人　乙○○
訴訟代理人　甲○○
被　　　告　丙○○
上列當事人間請求遷讓房屋等事件，本院於民國94年11月15日言
詞辯論終結，判決如下：
    主　文
被告應給付原告新台幣肆萬零伍佰元。
原告其餘之訴駁回。
訴訟費用其中新臺幣壹仟元由被告負擔；餘貳萬仟柒佰陸拾元
由原告負擔。
本判決原告勝訴部分，於原告以新臺幣壹萬仟伍佰元為被告供
擔保後，得假執行。
原告其餘假執行之聲請駁回。
    事　實
甲、原告方面：
一、聲明：求為判決被告應將門牌號碼雲林縣縣虎尾鎮○○路75
    巷22號房屋一戶（以下簡稱系爭建築物）遷讓交還原告。並
    應給付原告自民國93年10月15日起至94年05月15日止之租金
    新臺幣（下同）24,000元（本院按：依此期間計算應只有七
    個月21,000元）及自民國94年05月16日起，至交還前開房屋
    之日止，按月以3000元計算之損害金；訴訟費用由被告負擔
    ；願供擔保，請准宣告假執行。
二、陳述：
　１原告經民事執行程序於民國93年10月05日承受門牌號碼雲林
　  縣縣虎尾鎮○○路75巷22號房屋一戶，並於93年10月15日取
    得台灣雲林地方法院發給之權利移轉證書，而取得系爭建築
    物之所有權，並已辦理所有權移轉登記完畢。
  ２被告丙○○於88年08月01日與系爭建築物之前手所有人富欣
    建設股份有限公司訂立租賃契約，承租系爭建築物，租期30
　　年，至118 年07月31日止，租金每月3000元，每次繳納02個
　  月份，原告取得系爭建築物之所有權後，即通知被告蔡士龍
    系爭建築物所有權及租賃關係移轉之事實，並於94年05月20
    日以郵局存證信函催告被告蔡士龍，限於接受通知後五日以
    內繳清欠租，否則終止租賃契約，但被告於收到前開催告之
    通知後，並未向原告繳納積欠之租金，原告復於94年06月15
    日以郵局存證信函通知被告蔡士龍解除前開租賃契約並請求
    返還系爭建築物。
　３系爭建築物目前仍由被告丙○○占有使用中，自93年10月15
　  日租賃關係移轉時起，至原告解除前開租賃契約之日止，被
    告共積欠08個月租金24,000元，自原告解除前開租賃契約之
    後，被告對系爭房屋已成為無權占有，自應按月給付相當於
    租金之損害金3000元，至交還系爭房屋為止。
　４被告於租賃契約內以振天宮的管理人為契約當事人，而振天
　  宮並未依規定辦理登記，所以應以自然人為準，原告才用被
    告個人的名義起訴，雖然原告的催告函將被告的姓名誤寫為
    振天宮管理人蔡士龍，但被告還是有簽收，被告應該知道催
    告函是給他的，對被告應已發生催告、解除契約的效力。
乙、被告方面：
一、聲明：請求為判決駁回原告之訴及假執行之聲請。
二、陳述：
　１租金我付給富欣建設股份有限公司，已經繳到94年底。原告
　  取得所有權並沒有通知我。
  ２原告提出之存證信函及送達回執書寫收件人為蔡士龍並非丙
    ○○，對我沒有發生催告、解除契約的效力。
    理    由
一、程序方面：
    按訴狀送達後，原告不得將原訴變更或追加他訴。但被告於
    訴之變更或追加無異議，而為本案之言詞辯論者，視為同意
    變更或追加。民事訴訟法第255 條第02項定有明文。本件原
    告於94年09月21日起訴時，將被告之姓名書為蔡士龍，迨94
    年10月28日始具狀將被告之姓名變更為丙○○，被告丙○○
    於94年11月15日言詞辯論期日無異議，而為本案之言詞辯論
    ，依前揭規定，應視為同意原告為訴之變更，先予明。
二、兩造不爭執事項：
　１原告經民事執行程序於民國93年10月15日取得本院發給之權
　  利移轉證書，而取得系爭建築物之所有權。
  ２被告丙○○與系爭建築物之前手所有人富欣建設公司訂立的
　  租賃契約及其內容。
　３被告於租賃契約內雖以振天宮管理人的身份為契約當事人，
　  但振天宮並未依規定辦理登記，所以應以自然人為準，亦即
    該租賃契約的承租人應為被告丙○○。
　４系爭建築物目前仍由被告丙○○占有使用中。
三、兩造爭執事項
　１關於原告所發兩件存證信函將被告之姓名書寫為振天宮管理
　  人蔡士龍，原告認為於法律上仍可對被告丙○○發生合法催
    告及解除租賃契約之效力；被告則認為並非向其為催告及解
    約之通知，自不發生合法催告及解除租賃契約之效力。
  ２原告認為已可請求被告返還系爭建築物並給付租金及損害金
　　，被告則認為在合法催告及解除租賃契約以前，原告不可為
　　此請求。
四、法院的判斷：
　１原告主張其經民事執行程序於民國93年10月05日承受門牌號
　  碼雲林縣縣虎尾鎮○○路75巷22號房屋一戶，並於93年10月
    15日取得本院發給之權利移轉證書，而取得系爭建築物之所
    有權，並已辦理所有權移轉登記完畢。而被告丙○○於88年
　  08月01日與系爭建築物之前手所有人富欣建設股份有限公司
    訂立租賃契約，承租系爭建築物，租期30年，至118 年07月
　　31日止，租金每月3000元之事實，經本院調取92年度執字第
  　5757號民事執行卷核閱無訛，並有被告提出之租賃契約書一
    份可據（前揭執行卷內亦有該份租賃契約書影本），前開事
    實復為被告所不爭執，原告之主張自可信為真實。
  ２被告丙○○與富欣建設股份有限公司訂立租賃契約之日期為
    88年08月01日，乃在民法修正條文施行（89年05月05日）之
    前，雖該租賃契約之租期逾五年且未經公證，仍不適用修正
    增訂民法第0425條第02項規定，並依同條第01項規定，於原
    告取得系爭建築物之所有權時，該租賃關係移轉於兩造之間
    ，原告向被告主張租賃關係而請求給付租金，原非無據。
　３但查被告於租賃契約內雖以振天宮管理人的身份為契約當事
　  人，惟振天宮並未依規定辦理登記，所以應以自然人為準，
    亦即該租賃契約的承租人應為被告丙○○而非振天宮，此為
    兩造不爭之事實，則原告欲催告給付租金及通知解除租賃契
    約，自應對被告丙○○為之。今觀原告所發兩件存證信函，
    均將收件人之姓名書寫為振天宮管理人蔡士龍（或蔡土龍）
    ，按蔡士龍顯然不同於丙○○，依社會一般人之通念，也無
    法將蔡士龍解為等同丙○○，原告亦不能證明被告丙○○曾
    使用過蔡士龍的姓名，自無法認為原告對於蔡士龍催告給付
    租金及通知解除租賃契約，在法律上仍可對被告丙○○發生
    合法催告及解除租賃契約之效力。兩造間之租賃契約既未經
    合法解除，則
　　原告以租賃契約經合法解除為由，請求被告遷讓交還系爭建
　  築物，自屬無據，應將原告此部分之請求駁回（原告如欲以
    欠租為由「終止」租賃契約，應再對被告丙○○為催告）。
　４兩造間之租賃契約既未經合法解除，則租賃關係仍屬存在，
　  又原告前此以存證信函對蔡士龍催告給付租金，雖不能認為
    對被告丙○○發生合法催告之效力，但不影響依民法第0425
    條第01項規定，於原告取得系爭建築物之所有權時，該租賃
    關係移轉於兩造之間之事實，且原告於94年10月28日已具狀
    將被告之姓名變更為丙○○，此後被告丙○○於訴訟程序進
    行中，顯然已經知悉該租賃關係移轉於兩造之間之事實，應
    認已受債權讓與之通知，而可對被告發生租賃關係移轉之效
    力，原告即可對被告請求自租賃關係移轉時（93年10月15日
    ）起之租金，算至本件宣示判決之日止約為十三個月半，金
    額為40,500元，爰在此額度內判准原告之請求，超過部分（
    損害金）則應駁回。被告雖抗辯其付給富欣建設股份有限公
    司之租金，已經繳到94年年底云云，不但與租賃契約記載每
    次繳二個月租金不符，且未據提出證明，自不可信，其縱然
    能提出證明，因租賃關係已於93年10月15日移轉於兩造間，
    亦屬能否依不當得利之法律關係請求富欣建設股份有限公司
    返還溢收部分租金之問題，仍不能拒絕原告此部分之請求。
五、原告陳明願供擔保，聲請宣告假執行，就其勝訴部分，核無
    不合，爰酌定相當之擔保金額准許之；至其敗訴部分，其假
    執行之聲請亦失所附麗，應併予駁回
六、結論：本件原告之訴為一部有理由，一部無理由，並依民事
    訴訟法第79條、第390條第02項判決如主文。
中　　華　　民　　國　　94　　年　　11　　月　　29　　日
                  民事第一庭    法  官  邱瑞裕
以上正本係照原本作成
如對本判決上訴，須於判決送達後20日內向本院提出上訴狀
中　　華　　民　　國　　94　　年　　11　　月　　29　　日
                                書記官　周玄鎮
